臺灣士林地方法院刑事判決　　　　　　　96年度易字第1443號
公　訴　人　臺灣士林地方法院檢察署檢察官
被　　　告　甲○○
上列被告因毒品危害防制條例案件，經檢察官提起公訴（95年度
偵字第11123 號），被告於準備程序中就被訴事實為有罪陳述，
本院裁定改依簡式審判程序審理，並判決如下：
    主  文
甲○○連續幫助施用第二級毒品，處有期徒刑陸月，如易科罰金
以銀元參佰元即新臺幣玖佰元折算壹日，減為有期徒刑參月，如
易科罰金以銀元參佰元即新臺幣玖佰元折算壹日。
    事  實
一、甲○○明知第二級毒品甲基安非他命不得非法施用，竟基於
    幫助他人施用第二級毒品甲基安非他命之概括犯意，於民國
    95年5 月30日及同年6 月17日（公訴人已於準備程序期日縮
    減更正此部分犯罪時間），受友人李士榮電話委託代為購買
    第二級毒品甲基安非他命以供其施用，而以每次新臺幣（下
    同）2,000 元之價格，連續2 次幫助李士榮向姓名年籍不詳
    、綽號「阿草」之成年男子購買第二級毒品甲基安非他命（
    淨重約0.4 至0.5 公克），並在臺北市○○區○○街48巷43
    號附近，將購得之甲基安非他命交付予李士榮施用。嗣於95
    年9 月1 日晚上9 時30分，在臺北市○○區○○街386 號前
    ，為警自其褲子口袋內扣得第二級毒品安非他命1 包（所涉
    施用第二級毒品罪嫌，業經檢察官提起公訴為本院判決有罪
    確定），循線始悉上情。
二、案經臺北市政府警察局萬華分局報告臺灣士林地方法院檢察
    署檢察官偵查起訴。
    理  由
一、上開犯罪事實，業據被告於本院準備程序及審理中坦承不諱
    ，核與證人李士榮於警詢及檢察事務官偵查中證述之情節相
    符，並有證人李士榮使用之00000000號市內電話與被告使用
    之0000000000號行動電話雙向通聯紀錄1 紙（參見偵查卷第
    110 頁）、證人李士榮因施用第二級毒品安非他命為臺灣士
    林地方法院檢察署檢察官以95年度毒偵字第1699號提起公訴
    而為本院95年度易字第1302號刑事判決有罪及被告本人因於
    95年間施用第二級毒品而為本院96年度訴字第76號刑事判決
    有罪之起訴書及判決書影本各1 份在卷可憑，足見被告之自
    白與事實相符，本件事證明確，被告犯行洵堪認定，應依法
    論科。
二、核被告所為，係犯毒品危害防制條例第10條第2 項之施用第
    二級毒品罪。被告對施用第二級毒品之正犯李士榮取得毒品
    資以助力，但並未參與該施用毒品犯罪行為之實行，應屬幫
    助他人實行犯罪行為，為幫助犯。又被告於幫助李士榮施用
    第二級毒品甲基安非他命前持有之行為為該幫助行為之當然
    結果，不另論罪。再公訴人於本院審理中已縮減更正起訴書
    之犯罪時間為本院於事實欄認定之犯罪時間，本院自得僅就
    該部分而為審理。
三、查被告行為後，刑法於94年2 月2 日修正公布，95年7 月1
    日施行，其中刪除第56條（連續犯），並修正第2 條（新舊
    法之比較適用）。其中刑法第2 條係規範行為後法律變更所
    生新舊法律比較適用之準據法，是刑法第2 條本身雖經修正
    ，但該條文既屬適用法律之準據法，本身尚無比較新舊法之
    問題，應逕適用裁判時即修正後刑法第2 條規定以決定適用
    之刑罰法律。修正前刑法第56條有關「連續數行為而犯同一
    之罪名者，以一罪論，但得加重其刑至2 分之1 」之連續犯
    規定，經修正刪除。被告2 次所犯幫助施用毒品行為，均發
    生於新法施行之前，犯罪時間緊接，基本構成要件相同，其
    主觀上顯係基於概括犯意所為，為連續犯，依修正前刑法第
    56條規定，論以一罪，而在刑法修正後，則分論併罰，自以
    修正前連續犯之規定較有利於被告，應依修正前刑法第56條
    規定論以連續幫助施用第二級毒品之一罪，並加重其刑。又
    修正後刑法第30條規定：「幫助他人實行犯罪行為者，為幫
    助犯。雖他人不知幫助之情者，亦同。幫助犯之處罰，得按
    正犯之刑減輕之。」，而修正前之刑法第30條則規定：「幫
    助他人犯罪者，為從犯。雖他人不知幫助之情者，亦同。從
    犯之處罰，得按正犯之刑減輕之。」，觀諸修正前後幫助犯
    之規定，僅有文字之修正，無關成立幫助犯內容之實質之變
    更，非屬科刑規範事項之變更，自非法律之變更，應逕行適
    用修正後之規定，本件被告對施用第二級毒品之正犯李士榮
    取得毒品資以助力，但並未參與該施用毒品犯罪行為之實行
    ，應屬幫助他人實行犯罪行為，為幫助犯，爰依修正後刑法
    第30條第2 項規定減輕其刑，並先加後減。
四、爰審酌被告曾有施用毒品之前科，竟觸犯本件幫助他人施用
    毒品之犯行，且施用毒品係傷害自身健康，所生危害非鉅，
    本件犯後被告坦承犯行，態度尚屬良好等一切情狀，量處如
    主文所示之刑。又修正前刑法第41條第1 項前段規定：「犯
    最重本刑為5 年以下有期徒刑以下之刑之罪，而受6 個月以
    下有期徒刑或拘役之宣告，因身體、教育、職業、家庭之關
    係或其他正當事由，執行顯有困難者，得以1 元以上3 元以
    下折算1日 ，易科罰金。」，而被告行為時之易科罰金折算
    標準，依95年7 月1 日修正條文施行前罰金罰鍰提高標準條
    例第2 條前段之規定（該條業經總統於95年5 月17日公布刪
    除，並自95年7 月1 日失效），就其原定數額提高為100 倍
    折算1 日，則被告行為時之易科罰金折算標準，應以銀元10
    0 元至300 元折算1 日，經折算為新臺幣後，係以新臺幣30
    0 元至900 元折算為1 日；惟修正後之刑法第41條第1 項前
    段則規定：「犯最重本刑為5 年以下有期徒刑以下之刑之罪
    ，而受6 個月以下有期徒刑或拘役之宣告者，得以新臺幣1,
    000 元、2,000 元或3,000 元折算1 日，易科罰金。」，比
    較修正前後之易科罰金折算標準，依刑法第2 條第1 項前段
    之規定，應適用修正前刑法第41條第1 項前段及修正前罰金
    罰鍰提高標準條例第2 條之規定定其易科罰金之折算標準。
    另被告係於96年4 月24日以前犯本罪，而於中華民國96年罪
    犯減刑條例96年7 月16日施行後始為本院於同年11月6 日通
    緝而於96年11月9 日為警逮捕歸案，仍可依該條例第2 條第
    1 項第3 款之規定減其宣告刑期2 分之1 ，並諭知易科罰金
    之折算標準，以示懲儆。
據上論斷，應依刑事訴訟法第273 條之1 第1 項、第299 條第1
項前段，中華民國96年罪犯減刑條例第2 條第1 項第3 款、第7
條、第9 條，毒品危害防制條例第10條第2 項，刑法第2 條第1
項前段、第11條前段、第30條第2 項、修正前刑法第56條、第41
條第1 項前段，修正前罰金罰鍰提高標準條例第2 條，現行法規
所定貨幣單位折算新臺幣條例第2 條，判決如主文。
本案經檢察官翁偉倫到庭執行職務。
中　　華　　民　　國　　96　　年　　11　　月　　23　　日
  　　　　　　    刑事第一庭法　官  雷雯華
以上正本證明與原本無異。
如不服本判決，應於收受送達後10日內向本院提出上訴書狀，其
未敘述上訴之理由者並得於提起上訴後20日內向本院補提理由書
（均須按他造當事人之人數附繕本）。
                            書記官  陳如玲
中　　華　　民　　國　　96　　年　　11　　月　　23　　日
附錄本案論罪科刑法條之依據：
毒品危害防制條例第10條第2項
施用第二級毒品者，處3 年以下有期徒刑。
